# 请教陈版主-关于境外子公司债转股的事项

提问人：linchen618 时间：2019-01-22 10:59:47
陈版好，有关于债转股的问题想咨询您：境内一家上市公司在境外有 2 家子公司 A 和 B，因为境外投资证书及外汇管制的原因，上市公司未能对 B公司实缴出资，所以是由 A 公司以借款形式给 B 公司资金，B 公司在 8月份引入了另外 C、D、E 三家股东，不再是上市公司的子公司。新老股东达成一致，对于前期 A公司借给 B公司的沉没性营运支出的资金，新股东对此不承担责任。而后上市公司把对 B公司的股权转让给 A 公司，A公司把上述借款转换为对 B 公司的股权 1 股、面值 1 美元（债转股），债转股的同时 C、D、E三位股东也各认购 1 股、面值 1 美元。按照上市公司执行境内会计准则要求，适用债务重组准则，A 公司应该按享有股份的公允价值确认为对债务人的投资，债权账面价值与股份公允价值之间的差额计入营业外支出。B公司将 A 公司放弃债权而享有股份的公允价值确认为资本，债权账面价值与股份公允价值之间的差额计入营业外收入。那 B 公司股份的公允价值如何判断呢，因 B公司目前暂无业务仅有费用，净资产为负数，目前审计的做法是参照 B 公司的净资产份额来确定股份公允价值，因而上述债权全额计入了营业外支出/营业外收入。我个人未能完全接受上述做法，想听下您对于 A、B 公司的账务处理的看法？

回答人：chenyiwei
该事项不建议按照债务重组准则进行会计处理，而应当是按照丧失对子公司控制权进行会计处理。尤其是在境内上市公司的合并报表层面，应体现出《企业会计准则第 33 号——合并财务报表（ 2014 年修订）》第五十条要求的处理效果，即对继续持有的B 公司股权按公允价值计量。由于 B 公司无业务，事实上处于资不抵债状态，因此其股权在丧失控制权日的公允价值很可能为零。
对 B 公司而言，其债务豁免是与引入新股东相关的，应认定为与股东之间的权益性/交易，故豁免债务应转入资本公积而不是营业外收入。